臺灣臺中地方法院刑事判決　96年度訴字第1015號
公　訴　人　臺灣臺中地方法院檢察署檢察官
被　　　告　甲○○
　　　　　　　　　　（另案於臺灣臺中監獄執行中）
指定辯護人　本院公設辯護人　乙○○
上列被告因毒品危害防制條例案件，經檢察官提起公訴（九十六
年度偵字第四三一八號），本院判決如下：
    主    文
甲○○販賣第一級毒品，累犯，處有期徒刑捌年。販賣第一級毒
品所得新臺幣貳仟元沒收，如全部或一部不能沒收，以其財產抵
償之，扣案之第一級毒品海洛因壹包（含包裝袋，淨重零點壹伍
公克，空包裝重零點貳公克）沒收銷燬之，扣案之門號0000
000000號手機（不含ＳＩＭ卡）壹支沒收；又販賣第一級
毒品，累犯，處有期徒刑捌年。販賣第一級毒品所得新臺幣肆仟
元沒收，如全部或一部不能沒收，以其財產抵償之，扣案之第一
級毒品海洛因肆包（均含包裝袋，其中壹包含微量第一級毒品海
洛因成分，淨重參點捌貳公克，空包裝重零點貳參公克，以純度
百分之零點五計，純質淨重約零點零貳公克；另參包合計淨重陸
點貳伍公克，空包裝總重壹點貳柒公克，純度百分之八十五點六
，純質淨重伍點參伍公克）、第一級毒品海洛因貳小包（含包裝
袋，驗餘合計淨重零點伍肆公克、空包裝重零點參柒公克），均
沒收銷燬之，扣案之門號0000000000號手機（不含Ｓ
ＩＭ卡）壹支沒收。應執行有期徒刑拾貳年。販賣第一級毒品所
得新臺幣陸仟元沒收，如全部或一部不能沒收，以其財產抵償之
，扣案之第一級毒品海洛因壹包（含包裝袋，淨重零點壹伍公克
，空包裝重零點貳公克）、第一級毒品海洛因肆包（均含包裝袋
，其中壹包含微量第一級毒品海洛因成分，淨重參點捌貳公克，
空包裝重零點貳參公克，以純度百分之零點五計，純質淨重約零
點零貳公克；另參包合計淨重陸點貳伍公克，空包裝總重壹點貳
柒公克，純度百分之八十五點六，純質淨重伍點參伍公克）、第
一級毒品海洛因貳小包（含包裝袋，驗餘合計淨重零點伍肆公克
、空包裝重零點參柒公克），均沒收銷燬之，扣案之門號000
0000000號手機（不含ＳＩＭ卡）壹支沒收。
    犯罪事實
一、甲○○（綽號阿賢）前於民國（下同）八十七年三月二十四
    日，因煙毒、槍砲、麻藥案件，經本院八十六年度訴字第三
    ○七七號判決分處有期徒刑三年二月、九月、八月，並合併
    定應執行刑為有期徒刑四年二月確定；又於八十七年八月二
    十二日因槍砲案件，經本院八十七年度易字第二八三○號判
    決處有期徒刑七月確定，再經與上開案件合併定應執行刑為
    有期徒刑五年確定，經執行至九十年十二月七日假釋付保護
    管束，復於九十二年一月九日因施用第一級毒品及第二級毒
    品案件，經本院以九十一年度訴字第二四七六號判決分處有
    期徒刑九月、五月，合併定應執行刑為有期徒刑一年確定，
    又於九十四年一月二十日因贓物案件，經本院以九十三年度
    簡上字第五七五號判決處有期徒刑五月確定，再與上開案件
    合併定應執行刑為有期徒刑一年五月確定後，期間並經撤銷
    上開假釋，接續執行至九十五年五月四日假釋付保護管束期
    滿，以已執行論。詎甲○○猶不知悔改，明知海洛因屬毒品
    危害防制條例第二條第二項第一款之第一級毒品，不得販賣
    、運輸，竟意圖營利，基於運輸及販賣第一級毒品犯意，以
    0000000000號行動電話為對外販毒聯絡工具，於
    九十六年一月下旬某日，在臺中市○○路與文心路口「玩具
    反斗城」附近，以海洛因毒品每小包新臺幣（下同）二千元
    之價格，販賣第一級毒品海洛因一小包（起訴書誤載為二小
    包）予丙○○，供其施用，販賣金額二千元牟利。又於九十
    六年二月五日上午某時，經丙○○以其持用之000000
    0000號行動電話聯絡甲○○洽購海洛因毒品後，即攜帶
    海洛因毒品五小包、安非他命毒品二小包，前往臺中市○○
    區○○路一七五號「威尼斯汽車旅館」二○五室，以每包二
    千元之價格，販賣海洛因毒品二小包（驗餘合計淨重零點五
    四公克、空包裝重零點三七公克）予丙○○，供其施用，合
    計販賣金額四千元牟利。嗣於九十六年二月五日十二時三十
    分許，甲○○與丙○○交易毒品後，正欲離去之際，為警在
    「威尼斯汽車旅館」二○五室外當場查獲，並扣得甲○○所
    有之第一級毒品海洛因四小包（其中一包含微量第一級毒品
    海洛因成分，淨重三點八二公克，空包裝重零點二三公克，
    以純度百分之零點五計，純質淨重約零點零二公克；另三包
    合計淨重六點二五公克，空包裝總重一點二七公克，純度百
    分之八十五點六，純質淨重五點三五公克）、第二級毒品安
    非他命二小包（合計毛重約十三點八七公克）、吸食器一組
    、現金十九萬一千元、ＷＩＮ牌行動電話（含000000
    0000號ＳＩＭ卡一枚）、ＳＯＮＹ　ＥＲＩＣＳＳＯＮ
    牌行動電話（含0000000000號ＳＩＭ卡一枚）各
    一支等物，再於同日十三時二十分許，在臺中市警察局第四
    分局廁所內，由女警扣得丙○○藏放於內褲之於九十六年一
    月下旬某日向甲○○購買，經施用後剩餘之第一級毒品海洛
    因一包（淨重零點一五公克，空包裝重零點二公克），及於
    同年月六日凌晨零時五十八分許，丙○○經解送臺灣臺中看
    守所執行觀察勒戒時，再由管理員扣得丙○○藏放於手提包
    內之於九十六年二月五日向甲○○購買之第一級毒品海洛因
    二小包（驗餘合計淨重零點五四公克、空包裝重零點三七公
    克）。
二、案經臺中市警察局第四分局報告臺灣臺中地方法院檢察署檢
    察官偵查起訴。
    理    由
甲、證據能力部分：
一、按被告之反對詰問權，屬憲法第八條第一項規定「非由法院
    依法定程序不得審問處罰」之正當法律程序所保障之基本人
    權及第十六條所保障之基本訴訟權，不容任意剝奪。故上開
    所稱得為證據之被告以外之人於審判外向法官所為之陳述及
    於偵查中向檢察官所為之陳述，實質上應解釋為係指已經被
    告或其辯護人行使反對詰問權者而言，如法官於審判外或檢
    察官於偵查中訊問被告以外之人之程序，未予被告或其辯護
    人行使反對詰問權之機會，除非該陳述人因死亡、或身心障
    礙致記憶喪失或無法陳述、或滯留國外或所在不明而無法傳
    喚或傳喚不到、或到庭後無正當理由拒絕陳述外，均應傳喚
    該陳述人到庭使被告或其辯護人有行使反對詰問權之機會，
    否則該審判外向法官所為陳述及偵查中向檢察官所為陳述，
    均不容許作為證據，以保障被告之反對詰問權，並符憲法第
    八條第一項及第十六條之規定意旨，最高法院九十四年度臺
    上字第五六五一、三七二八號刑事判決要旨雖可值參照。然
    刑事訴訟法第一百六十六條以下之詰問程序係針對審判程序
    中而言，偵查中並無被告在場詰問權之對應規定，是以檢察
    官於偵查中即令未於傳喚證人時通知被告在場使其行使詰問
    權，亦無涉及違法取證或程序瑕疵之問題。如謂檢察官依法
    傳訊證人，在無顯不可信之特別情形下，已合於刑事訴訟法
    第一百五十九條之一第二項之傳聞證據例外規定，自不能無
    視於職司偵查犯罪職務公務員主觀上之合理信賴，而率認其
    訊問證人所得之證言內容均不具證據能力，摒除其適用之機
    會。尤其參諸刑事訴訟法第一百五十九條之二關於被告以外
    之人於檢察事務官、司法警察官或司法警察調查中所為之陳
    述，因制度上並無被告在場行使詰問權之規定，卻仍可藉由
    該被告以外之人於審判中到庭陳述，使被告之對質詰問權最
    終仍得以確保，乃例外肯認就二者陳述不符部分，得因先前
    未經詰問之陳述具有較可信之特別情況，且屬證明犯罪事實
    存否所必要，即可賦予其證據能力。在同無被告在場詰問之
    前提下，被告以外之人於警詢中之證詞尚且得有證據適格之
    機會，何以依據現行刑事訴訟法作成且程序較為周密之偵訊
    筆錄，竟毫無得為證據之特殊例外？其輕重失衡結果不言可
    喻。再依司法院大法官會議釋字第五八二號解釋理由書僅提
    及：「……為確保被告對證人之詰問權，證人（含其他具證
    人適格之人）於審判中，應依人證之法定程序，到場具結陳
    述，並接受被告之詰問，其陳述始得作為認定被告犯罪事實
    之判斷依據。至於被告以外之人（含證人、共同被告等）於
    審判外之陳述，依法律特別規定得作為證據者（刑事訴訟法
    第一百五十九條第一項參照），除客觀上不能受詰問者外，
    於審判中，仍應依法踐行詰問程序……。」等語，亦僅提及
    審判中法院應落實被告詰問權之保障，並未強制要求偵查中
    之檢察官須通知被告在場詰問始得訊問證人；而通觀整體刑
    事訴訟程序中，既於審判中給予被告行使詰問權之機會，得
    就證人在當次庭期應訊內容，及先前警詢或偵查中所為之陳
    述，逐一指摘質疑其真實性或陳述動機，從而辨明證詞之真
    偽，在顧及真實發現與被告人權保障之平衡下，即難謂證人
    之先前陳述均應排除其證據能力。是以縱認最高法院前揭刑
    事判決關於保障被告詰問權之意見可予採納，而將刑事訴訟
    法第一百五十九條之一第二項解釋為僅針對被告以外之人於
    偵查中業已具結並賦予被告詰問權之證述內容而言，則就偵
    查中雖未使被告在場詰問但證人先前陳述與審判中不一致部
    分，仍應認有同法第一百五十九條之二例外規定類推適用餘
    地（程序法之類推適用，不在實體法「罪刑法定原則」之禁
    止類推範圍），在其符合「較可信之特別情況」及「證明事
    實存否必要」等條件，且被告詰問權已於審判中得以充分行
    使之前提下，例外得賦予證人先前於偵查中不一致陳述之證
    據能力，以期適度調和彌補現行刑事訴訟法規定與憲法規範
    被告基本人權之衝突與規範間隙。則證人丙○○前於偵查中
    之證述未經被告詰問，然證人丙○○既於本院已經檢察官及
    辯護人實施交互詰問，證人丙○○於偵查中之證言自具證據
    能力，先此敘明。
二、次按刑事訴訟法第一百五十九條之二之規定，被告以外之人
    （含共同被告、共犯、證人、鑑定人、被害人等）於檢察事
    務官、司法警察官或司法警察調查中所為之陳述，與審判中
    不符時，其先前之陳述具有較可信之特別情況，且為證明犯
    罪事實存否所必要者，得為證據。故被告以外之人於審判中
    之陳述與其先前在檢察事務官、司法警察官或司法警察調查
    中所為陳述不符時，其先前陳述必須具備特別可信性及必要
    性兩項要件，始得作為證據。而所稱「具有較可信之特別情
    況」係屬於證據能力之要件，法院應比較其前後陳述時之外
    在環境及情況，以判斷何者較為可信，最高法院九十四年度
    臺上字第六○○四號刑事判決要旨可資參照。本件係於汽車
    旅館當場查獲後，由警員對證人丙○○詢問，證人丙○○之
    前揭警詢筆錄，既非在員警業已鎖定被告犯罪卻苦無證據足
    以證明之特殊情形下作成，客觀上亦無限定上開證人之應答
    內容，其等作證當時應無承受外在警方不當壓力之可言。再
    者，其等於警詢中之證述距案發日較近，記憶理當較為深刻
    ，不致因時隔日久而遺忘案情，發生認知或記憶錯誤之可能
    性較低。又其等所證述被告犯罪之內容，係攸關法定本刑死
    刑、無期徒刑之販賣第一級毒品重罪，對於被告之實質影響
    甚為深遠；而被告及證人丙○○於本院審理時，所涉犯之施
    用毒品犯行皆已遭受追訴、處罰或觀察、勒戒，相對於刑事
    處罰對於販毒行為之嚴峻性，證人丙○○恐於本院審理時採
    取較為息事寧人之態度，避免被告因其等之不利證詞遭受長
    期之監禁處罰，甚或證人一己之身家安全面臨報復危機。是
    由本案證人丙○○於警詢及本院審理筆錄製作當時之外在客
    觀環境比較，應以其等警詢筆錄較具特別可信性，且為證明
    被告犯罪存否所必要，就先後陳述不符部分，其等之警詢筆
    錄應可依刑事訴訟法第一百五十九條之二之傳聞證據例外規
    定，認為具有證據能力。至於證人丙○○於警詢筆錄部分，
    雖未經具結，然刑事訴訟法關於證人具結之規定，係針對檢
    察官偵查及法院審理階段，就被告以外之人於警詢中本無必
    須具結之特別規定，自不能徒以員警詢問證人丙○○時未先
    命具結，即認該次警詢筆錄不具特別可信性。再參諸證人丙
    ○○於警詢當時，應答之外在客觀環境，在其突然於汽車旅
    館處為警查獲持有毒品之情形下，較無機會詳予權衡個人利
    害關係，且時間上與員警詢問之案發經過亦較接近，所為證
    述內容應更能貼近實情，就此部分亦符合前揭「特別可信性
    」及「必要性」之要件，而適用刑事訴訟法第一百五十九條
    之二傳聞證據之例外規定，應認其具有證據能力。
三、臺中市警察局第四分局小隊長丁○○製作之職務報告書之證
    據能力：按刑事審判為發現實質之真實，採直接審理及言詞
    審理主義，證據資料必須能由法院以直接及言詞審理之方式
    加以調查，證人不得以書面陳述，必須到庭以言詞陳述，始
    具證據能力，而得採為判斷之依據。司法警察官本於其職務
    作成之報告文書，或係基於他人之陳述而作成，或係基於其
    本身之見聞而撰具，均無從由法院依直接及言詞審理方式加
    以調查，應無證據能力，不能認為係刑事訴訟法第一百六十
    五條第一項所稱「其他文書可為證據者」之證據書類，縱令
    已將之向被告宣讀或告以要旨，依同法第一百五十五條第二
    項規定，亦不能遽採為有罪判決之論據，最高法院九十五年
    臺上字第三三四三號判決可資參照。是本件警員丁○○於九
    十六年二月五日之職務報告，應認屬警員於審判外之陳述，
    不具證據能力。
貳、實體部分：
一、訊據被告甲○○固坦承於上開時地，提供海洛因毒品予丙○
    ○施用及為警查扣上開毒品、工具等事實，惟矢口否認涉有
    販賣第一級毒品犯行，辯稱略以：伊沒有販賣海洛因，伊在
    汽車旅館有給丙○○二包海洛因，但沒有拿錢，因為她是我
    朋友吳傳賢的女朋友，她之前跟伊講要海洛因，因她父親住
    院，她心煩睡不著覺，她在臺中住的房子也是我幫她付的錢
    ，我應該是幫吳傳賢付的，我怎麼可能賣她東西，我真的沒
    有賣毒品給她。伊遇見丙○○第一天就有借錢給她，而且也
    勸她不用施用海洛因，如果伊要賣她海洛因，為何還拿錢借
    她云云。經查：
  (1)被告上開於九十六年一月下旬某日及九十六年二月五日販賣
    第一級毒品海洛因予證人丙○○之事實，業據證人丙○○於
    警詢及偵查中證稱：「（妳是第幾次向阿賢買海洛因？）三
    、四次了，我跟他認識一、二個月，於今年一月初，因我和
    他都是后里人，我們平平都是后里人都會認識，在青海路的
    路邊第一次跟他買了二千元海洛因，應該跟這包差不多，我
    是以我的0000000000打他的0000000000號行動電話」、「（
    第二次何時、地向他購買？）二、三個禮拜後，用同樣的方
    法和他聯絡，約在青海路和文心路口，玩具反斗城附近的路
    口，也是買二千元的海洛因」、「（第三次何時、地向他購
    買？）距今（九十六年二月五日）一個禮拜前，用同樣的方
    法聯絡，約在同一個地點，跟他買了二千元一小包海洛因」
    、「（既然他和妳沒有什麼關係，他有無可能賣妳海洛因不
    賺妳的錢？）不可能。因為我和他沒關係，他應該多少都會
    賺」（見偵查卷第十頁至第十一頁）等語，證人丙○○於本
    院審理時復證稱：「（為何去汽車旅館？）向他拿海洛因，
    數量兩小包」、「（有沒有付給被告錢？）那天沒有」「（
    是送給你？）沒有收錢，只是我不會白拿東西，我多少都會
    給他。不是像平常交易的方式」、「（你怎麼知道要給他多
    少錢？）我多多少少都會給他，我那天沒有給他，我不知道
    應該是多少」、「（以前有以這種方式向被告拿海洛因？）
    有，一、兩次，從開始，連同被抓到那次，一共三次」、「
    （前面兩次如何付款？）一樣，不一定多少，我多多少少會
    給，金額一、兩千。不一定是當天拿錢」、「（你拿了海洛
    因之後，多久會給錢？）差不多壹個禮拜」、「（第一次，
    何時向被告拿海洛因？）今年一月中，在青海路玩具反斗城
    那邊」、「（何時給錢？）壹個禮拜後，也是在反斗城附近
    路口給錢」、「（給多少錢？）不記得」、「（第二次，何
    時向被告拿海洛因？）離第一次約壹個禮拜。地點也在附近
    」、「（付第一次的錢的同時，就拿海洛因？）不是。是另
    外給的」、「（第二次給多少錢？）不記得。我只記得總共
    還欠他四千元，我只給過他第一次的錢，第一次的錢我不記
    得是多少錢，我只記得第二、三次還要給他四千元」、「（
    進到汽車旅館之後，是你開口表示要買海洛因？）是我說的
    」、「（你入看守所後，又被搜出兩包海洛因？）就是被告
    拿給我的那兩包。本來我沒有被搜到，後來到看守所我自己
    承認有兩包」、「（當天中午一點多時，你就被女警搜出壹
    包，後來在看守所又被搜出壹包，為何如此？）在採尿時被
    搜出來的那包，是之前剩下來的，在看守所搜出的那包，實
    際上是兩包放在一起，這兩包就是被告在汽車旅館交給我的
    」、「（你說多多少少會給被告錢，誰決定給多少錢？）我
    自己決定有多少就給多少」、「（被告有無向你開口說你要
    給他多少錢？）沒有」、「（二月五日當天你向被告拿海洛
    因，如何開口的？）我說要拿海洛因，他說他在汽車旅館，
    我就過去那邊」、「（你去汽車旅館拿到海洛因之後，被告
    有無說要多少錢？）沒有」、「（你有無問被告，該付多少
    錢？）沒有」、「（有無向被告借過錢？）他有先借給我用
    ，借多少、次數都忘記了」、「（有無還錢？）有還，沒有
    完全還完」、「（還欠他多少錢？）忘記了」、「（你第一
    次拿到海洛因，有給被告錢？）是」、「（有無明白向被告
    說這是付第一次海洛因的錢？）我沒有這樣說，只是把錢給
    他」、「（你說與被告有金錢債務糾紛，你有無說這是要還
    債的錢？）沒有」、「（你說還欠被告四千元，如何算出四
    千元沒有付？）我覺得兩包應該是四千元。四千元連向他先
    借來用的錢」、「（第三次拿海洛因時，有向他說要還四千
    元？）有」、（你說四千元，有無說包含第二次海洛因的錢
    ？）沒有」、「（有無說包含你向他借的錢？）都沒有說。
    他沒有明白的分兩種分別」、「（吳傳賢進看守所之前，有
    無委託被告照顧你？）他的意思是我有困難的話可以找被告
    」、「（你在向被告拿海洛因時，他有無勸你不要用海洛因
    ？）有，他說最好不要用」、「（為何被告還是拿給你？）
    他說的時候是我第一次向他拿時。後來我再向他拿，他還是
    拿給我」等語，亦已明白證稱於九十六年二月五日向被告購
    買海洛因二小包，及於九十六年一月下旬向被告購買海洛因
    一小包，每包二千元。而證人丙○○於警詢、偵查中及本院
    審理時均已明確證稱係向被告購買第一級毒品，雖亦提及第
    一次購買毒品時未當場付錢，是事後才付款，然而無隻字片
    語提係自被告處免費獲得毒品，是以被告應確實有以每小包
    第一級毒品海洛因二千元之價格，於九十六年一月下旬某日
    將海洛因一小包及九十六年二月五日將海洛因二小包販賣毒
    品予證人丙○○之事實。
  (2)按販賣毒品甲基安非他命屬重大犯罪，須科以重度刑責，故
    販賣毒品行為，均以隱匿方式為之，且既無公定價格，復容
    易因分裝而增減份量，而每次買賣之價量，亦常隨雙方關係
    深淺、資力、需求量及對行情之認知、來源是否充裕等因素
    ，而異其標準，非可一概而論；是販賣之所得、次數及利潤
    ，除被告坦承犯行或價量俱臻明確外，委難察得詳實內情，
    惟販賣之人從價差或量差中牟利之方式雖異，然其意圖營利
    之販賣行為則無二致，蓋毒品海洛因屬量微價高之物，販賣
    者皆有暴利可圖，茍非意圖販賣營利，一般人焉有可能甘冒
    重度刑責而販賣毒品？是被告甲○○應確有販賣第一級毒品
    海洛因營利之犯意，至堪認定。
  (3)此外，並有臺灣臺中看守所九十六年二月七日中所坤戒字第
    ０９６１３００００３號函附查獲違禁物品登記簿、談話筆
    錄、照片、獲案毒品表三聯單（均影本）等資料、被告持用
    之0000000000號行動電話通聯紀錄磁片、被告甲
    ○○、丙○○之中山醫學大學附設醫院檢驗科藥物檢測中心
    尿液檢驗報告影本二紙附卷及被告所有之第一級毒品海洛因
    四小包（其中一包含微量第一級毒品海洛因成分，淨重三點
    八二公克，空包裝重零點二三公克，以純度百分之零點五計
    ，純質淨重約零點零二公克；另三包合計淨重六點二五公克
    ，空包裝總重一點二七公克，純度百分之八十五點六，純質
    淨重五點三五公克）、ＳＯＮＹ　ＥＲＩＣＳＳＯＮ牌行動
    電話（含0000000000號ＳＩＭ卡一枚）一支等物
    扣案、被告丙○○所有之第一級毒品海洛因一小包（驗餘淨
    重零點一五公克，空包裝重零點二公克），第一級毒品海洛
    因二小包（驗餘合計淨重零點五四公克、空包裝重零點三七
    公克）扣案可稽，且扣案之被告甲○○持有之白粉四包經以
    化學呈色法、氣相層析質譜儀分析法等方法鑑定結果，認均
    含第一級第六項毒品海洛因成分，合計其中一包含微量第一
    級毒品海洛因成分，淨重三點八二公克，空包裝重零點二三
    公克，以純度百分之零點五計，純質淨重約零點零二公克；
    另三包合計淨重六點二五公克，空包裝總重一點二七公克，
    純度百分之八十五點六，純質淨重五點三五公克；另扣案證
    人丙○○遭查扣之白粉三包經以化學呈色法、氣相層析質譜
    儀分析法等方法鑑定結果，認均含第一級第六項毒品海洛因
    成分，其中一小包驗餘淨重零點一五公克，空包裝重零點二
    公克），另二小包驗餘合計淨重零點五四公克、空包裝重零
    點三七公克，分別有法務部調查局九十六年三月十六日調科
    壹字第○九六二三○二二九○○號鑑定書、法務部調查局九
    十六年三月十一日調科壹字第○九六二三○二一○六○號鑑
    定書、法務部調查局九十六年三月七日調科壹字第○九六二
    三○一九一二○號鑑定書在卷可佐。因而認本件事證明確，
    被告甲○○販賣第一級毒品海洛因之犯行，已堪認定。
三、按所謂販賣行為，並不以販入之後復行賣出為要件，祇要以
    營利為目的，將第一級毒品購入或賣出，有一於此，其犯罪
    即為完成，最高法院八十二年臺上字第五六六二號、八十二
    年臺上字第四四四五號著有判決可參，是核被告甲○○所為
    係犯毒品危害防制條例第四條第一項之販賣第一級毒品罪。
    被告於犯罪事實欄所示九十六年一月下旬某日及九十六年二
    月五日共二次販賣第一級毒品海洛因予丙○○之行為，相隔
    一星期以上，顯然非於時空密接之接續狀態，且犯罪時間係
    於九十五年七月一日新刑法法修正施行日後，則適用修正後
    刑法規定，應予分論併罰。公訴人於起訴書中雖認係屬接續
    犯，然業經蒞庭檢察官本於檢察一體，當庭更正起訴書罪數
    部分為分論併罰，附此敘明。又被告持有第一級毒品海洛因
    之低度行為，為販賣第一級毒品海洛因之高度行為所吸收，
    不另論罪。另證人丙○○雖證稱於九十六年一月初起向被告
    購買四次第一級毒品海洛因，然除起訴書所載之九十六年一
    月下旬某日及九十六年二月五日二次販賣第一級毒品海洛因
    之犯行外，並未據公訴人提起訴公訴，且與本案成立犯罪部
    分並無裁判上一罪關係，本院本於不告不理原則，無從審就
    ，附此指明。再者，被告前於八十七年三月二十四日，因煙
    毒、槍砲、麻藥案件，經本院八十六年度訴字第三○七七號
    判決分處有期徒刑三年二月、九月、八月，並合併定應執行
    刑為有期徒刑四年二月確定；又於八十七年八月二十二日因
    槍砲案件，經本院八十七年度易字第二八三○號判決處有期
    徒刑七月確定，再經與上開案件合併定應執行刑為有期徒刑
    五年確定，經執行至九十年十二月七日假釋付保護管束，復
    於九十二年一月九日因施用第一級毒品及第二級毒品案件，
    經本院以九十一年度訴字第二四七六號判決分處有期徒刑九
    月、五月，合併定應執行刑為有期徒刑一年確定，又於九十
    四年一月二十日因贓物案件，經本院以九十三年度簡上字第
    五七五號判決處有期徒刑五月確定，再與上開案件合併定應
    執行刑為有期徒刑一年五月確定後，期間並經撤銷上開假釋
    ，接續執行至九十五年五月四日假釋付保護管束期滿，以已
    執行論，有臺灣高等法院被告全國前案紀錄表及臺灣臺中地
    方法院檢察署刑案資料查註紀錄表在卷可稽，其於前案執行
    完畢五年內，故意再犯本件有期徒刑以上之罪，應依刑法第
    四十七條第一項之規定，均論以累犯，惟本件被告所犯之罪
    本刑死刑、無期徒刑，均不得加重之其刑。復按販賣第一級
    毒品罪之法定刑為「死刑或無期徒刑；處無期徒刑者，得併
    科一千萬元以下罰金。」，然同為販賣第一級毒品之人，其
    原因動機不一，犯罪情節未必盡同，或有大盤毒梟者，亦有
    中、小盤之分，甚或僅止於吸毒者友儕間為求互通有無之有
    償轉讓者亦有之，其販賣行為所造成危害社會之程度自屬有
    異，法律科處此類犯罪，所設之法定最低本刑卻相同，不可
    謂不重。於此情形，倘依其情狀處以較輕之徒刑，即足以懲
    儆，並可達防衛社會之目的者，自非不可依客觀之犯行與主
    觀之惡性二者加以考量其情狀，是否有可憫恕之處，而適用
    刑法第五十九條之規定酌量減輕其刑，期使個案裁判之量刑
    ，能斟酌至當，符合比例原則。本件被告無視國家對於杜絕
    毒品危害之禁令而販賣第一級毒品，行為固屬不當，應予非
    難，然其販賣第一級毒品對象僅有證人丙○○一人，且係其
    施用毒品之友人，並非與其不認識之初用毒品者，被告僅因
    一時貪念，致罹重典，然相對於長期大量販賣毒品予不認識
    對象之大毒梟而言，其對社會治安及國民健康之危害顯然較
    小，從被告犯案情節觀之，倘仍遽處以法定本刑之最低刑度
    即無期徒刑，猶失之過苛，情輕法重，且難謂符合罪刑相當
    性及比例原則，更無從與大毒梟之惡行有所區隔，是其犯罪
    情狀相較於法定之重刑，在客觀上足以引起一般人之同情，
    情節尚堪憫恕，爰依刑法第五十九條之規定，對被告所犯販
    賣毒品海洛因之犯行，均酌量減輕其刑。爰審酌被告無視於
    國家對於杜絕毒品犯罪之禁令及毒品對於自身健康之戕害，
    先後販賣第一級毒品，足以使購買之人施用後，導致精神障
    礙與性格異常，甚至造成人民生命健康受損之危險以及成癮
    性，嚴重戕害國人身體健康，且危害社會安全，復足以對自
    身健康造成戕害，犯後矢口否認犯行，未見悔意，及販賣第
    一級毒品之次數等一切情狀，分別量處如主文所示之刑，並
    定其應執行之刑，以示懲儆。
四、末按毒品危害防制條例第二條第二項規定，毒品依其成癮性
    、濫用性及對社會危害性分為四級，並就製造、運輸、販賣
    、意圖販賣而持有、以非法方法使人施用、引誘他人施用及
    轉讓等不同品項毒品之行為，分別定其處罰。又毒品危害防
    制條例第十八條、第十九條則有毒品及物品之沒收規定：
  (1)查法務部調查局於鑑定海洛因毒品時，一般係以傾倒之方式
    ，將包裝袋內之海洛因倒出與包裝袋分離而稱重，必要時亦
    會輔以刮杓刮取袋內粉末。然無論依上述何種方式分離，包
    裝袋內均會有極微量海洛因殘留，故所謂「空包裝重」係指
    依上述方式將包裝袋內海洛因與包裝袋分離後所得到之包裝
    重，如前所述，包裝袋內有海洛因殘留等情，業經法務部調
    查局於九十三年三月十九日以調科壹字第Ｚ○○○○○○○
    ○○Ｏ號函釋在案。扣案之第一級毒品海洛因四小包（其中
    一包含微量第一級毒品海洛因成分，淨重三點八二公克，空
    包裝重零點二三公克，以純度百分之零點五計，純質淨重約
    零點零二公克；另三包合計淨重六點二五公克，空包裝總重
    一點二七公克，純度百分之八十五點六，純質淨重五點三五
    公克）、第一級毒品海洛因一小包（驗餘淨重零點一五公克
    ，空包裝重零點二公克），第一級毒品海洛因二小包（驗餘
    合計淨重零點五四公克、空包裝重零點三七公克），經鑑驗
    確含有海洛因成分無訛，有上開檢驗鑑定書在卷可稽，而前
    開扣案海洛因毒品之空包裝，分別與其上毒品殘渣無從析離
    ，應分別視同海洛因毒品整體，均依毒品危害防制條例第十
    八條第一項前段規定，宣告沒收銷燬之。至於鑑驗用罄部分
    ，因已不復存在，自不為沒收之諭知。
  (2)又毒品危害防制條例第十九條第一項有關沒收之規定，係刑
    法第三十八條第一項第二款、第三項之特別規定，採義務沒
    收主義，故供犯該項所列之罪所用之物，如屬於犯人所有，
    即應沒收，並不以專供犯罪之用為限。沒收之諭知。從而，
    被告以每小包二千元二次販賣第一級毒品海洛因之販賣所得
    合計為陸千元，雖未扣案，但未能證明業已費失，應依毒品
    危害防制條例第十九條第一項之規定宣告沒收，如全部或一
    部不能沒收，均以其財產抵償之。又被告於本院審理時均坦
    承係以門號0000000000號行動電話與證人丙○○
    聯繫毒品事宜，且扣案之手機為其所有，是以該門號000
    0000000號行動電話手機，係其所有供犯罪所用之物
    ，業經本院認定如上，應依毒品危害防制條例第十九條第一
    項規定，沒收之。至於扣案之ＷＩＮ牌行動電話（含000
    0000000號ＳＩＭ卡一枚），雖為被告所有，然並無
    證據證明係供本件販賣所用之物，爰均不為沒收之諭知，併
    此說明。再者，扣案之第二級毒品安非他命二小包（合計毛
    重約十三點八七公克）、吸食器一組，為被告甲○○施用第
    二級毒品所用，業據被告甲○○供承在卷，並無證據係供本
    件販賣毒品所用，被告甲○○亦因施用毒品為本院九十六年
    度訴字第七三八號判處徒刑在案，此部分自應由被告甲○○
    另案施用毒品部分處理，併此敘明。至於扣案之現金一萬九
    千元部分，證人丙○○證稱於九十六年二月五日並未就當天
    所購買之毒品付款，尚欠被告毒品費用四千元，且被告稱一
    萬九千一百元其中之一萬九千元係向朋友借款而來，顯見並
    無任何積極證據足資證明係被告所有供本案犯罪所用或因本
    案犯罪所得之物，爰不為沒收之諭知。
據上論斷，應依刑事訴訟法第二百九十九條第一項前段，毒品危
害防制條例第四條第一項、第十八條第一項前段、第十九條第一
項，刑法第十一條、第四十七條第一項、第五十九條、第五十一
條第五款，判決如主文。
本案經檢察官郭景東到庭執行職務。
中　　華　　民　　國　　96　　年　　6 　　月　　21　　日
                刑事第七庭  審判長法　官　陳如玲
                                  法　官  郭德進
                                  法　官  張清洲
以上正本證明與原本無異。
如不服本判決，應於送達後十日內向本院提出上訴狀（須附繕本
），上訴於臺灣高等法院臺中分院。
                                  書記官　沈筱玲
中　　華　　民　　國　　96　　年　　6 　　月　　21　　日
附錄論罪科刑法條
附錄本案論罪科刑法條全文：
毒品危害防制條例第四條：
製造、運輸、販賣第一級毒品者，處死刑或無期徒刑；處無期徒
刑者，得併科新臺幣一千萬元以下罰金。
製造、運輸、販賣第二級毒品者，處無期徒刑或七年以上有期徒
刑，得併科新臺幣七百萬元以下罰金。
製造、運輸、販賣第三級毒品者，處五年以上有期徒刑，得併科
新臺幣五百萬元以下罰金。
製造、運輸、販賣第四級毒品者，處三年以上十年以下有期徒刑
，得併科新臺幣三百萬元以下罰金。
製造、運輸、販賣專供製造或施用毒品之器具者，處一年以上七
年以下有期徒刑，得併科新臺幣一百萬元以下罰金。
前五項之未遂犯罰之。
